【裁判字號】    89,訴,62
【裁判日期】    900712
【裁判案由】    違反槍砲彈藥刀械管制條例
【裁判全文】
臺灣屏東地方法院刑事判決                            八十九年度訴字第六二號
    公  訴  人  臺灣屏東地方法院檢察署檢察官
    被      告  乙○○
                戊○○
                甲○○
                己○○
    右  二  人
    選任辯護人  黃政雄
                吳春生
右被告因違反槍砲彈藥刀械管制條例案件，經檢察官提起公訴（八十七年度偵字第七
六０七號、八十七年度偵字第八一八二號），本院判決如左：
    主  文
乙○○共同未經許可，持有可發射子彈具有殺傷力之改造手槍，處有期徒刑貳年，併
科罰金新臺幣伍萬元，如易服勞役，以銀元佰元即新臺幣玖佰元折算壹日，並應於
刑之執行完畢或赦免後，令入勞動場所強制工作參年，扣案可發射子彈具有殺傷力之
改造手槍貳枝（槍枝管制編號：0000000000號、槍枝管制編號：0000
000000號，含紅外線瞄準器壹組、彈匣貳個）均沒收。
戊○○共同未經許可，持有可發射子彈具有殺傷力之改造手槍，累犯，處有期徒刑壹
年陸月，併科罰金新臺幣伍萬元，如易服勞役，以銀元佰元即新臺幣玖佰元折算壹
日，扣案可發射子彈具有殺傷力之改造手槍貳枝（槍枝管制編號：00000000
00號、槍枝管制編號：0000000000號，含紅外線瞄準器壹組、彈匣貳個
）均沒收。
甲○○、己○○均無罪。
    事  實
一、戊○○曾於民國八十三年間，因違反麻醉藥品管理條例案件，經臺灣高雄地方法
    院判處有期徒刑五月，於八十四年一月四日易科罰金執行完畢。
二、乙○○於八十七年十一月上旬某日，在屏東縣某處，未經主管機關之許可，持有
    可發射子彈具有殺傷力之改造九０手槍（含紅外線瞄準器一個）及九二手槍各一
    枝（均含彈匣各一個，槍枝管制編號分別為：0000000000號、000
    0000000號）後，於八十七年十一月九日中午，其與戊○○竟基於共同持
    有槍枝之犯意聯絡，由乙○○開車偕同戊○○攜帶上開九０手槍（含紅外線瞄準
    器一個）前往屏東縣竹田鄉○○村○○路十八號甲○○住處，將該手槍交付甲○○保管，迨當日晚上某時，乙○○又囑咐戊○○將原先寄放在戊○○住處之九二
    手槍一枝，交予甲○○保管，戊○○遂於當晚十一時許攜帶上開九二手槍一枝騎
    乘車號不詳之機車前往甲○○上址住處，將該手槍交予甲○○保管；甲○○明知
    上述乙○○及戊○○所交付之物品係槍枝，其雖無寄藏槍枝之意思，惟因警方要
    求甲○○配合查緝乙○○槍枝來源，甲○○遂在高雄縣鳳山分局偵查員曾幸福之
    授意下，收受乙○○、戊○○所交付之前開改造手槍二枝，嗣八十七年十一月十
    日上午十時三十分許，高雄市警察局前鎮分局接獲檢舉，派員前往上開甲○○住
    處搜索，在其住處檳榔園內，為警查獲，並扣得九０手槍、九二手槍各一支（含
    紅外線瞄準器一組、彈匣二個）。
二、案經高雄市政府警察局前鎮分局報請臺灣屏東地方法院檢察署檢察官偵查起訴。
    理  由
壹、有罪部分：
一、訊據被告乙○○、戊○○均矢口否認有右開犯行，被告乙○○辯稱：我只拿一包
    汽車冷氣壓縮機交給戊○○，那一包東西，我叫戊○○拿給甲○○等語；被告戊○○則辯稱：我只知道是一包東西，不知道是槍枝等語。
二、經查：(一)被告乙○○、戊○○分別於上開時地將前開改造手槍二枝交予被告甲○○保管之事實，業據同案被告甲○○於警偵訊及本院審理時供承明確，據其於偵
    查中供稱：附紅外線瞄準器的槍枝是在被查獲前一天中午，戊○○與乙○○開車
    來我家，用有拉鍊之皮包包著，因皮包軟軟的，只要按著便知道裡面是槍枝，另
    一枝槍是查獲前一天晚上戊○○拿過來的，戊○○用報紙包著，他騎機車過來，
    停在外面未熄火，他對我說晚上乙○○會過來拿戊○○並說他有試打一發，結果
    卡住了，我接過槍枝時槍管還熱熱的，因報紙包得薄，因此，戊○○應該知道那
    是槍等語（見偵查卷第七十七頁反面），其於審理時亦稱：一枝槍是在下午時乙○○與戊○○二人拿來的，另一枝是戊○○在晚上拿給我，戊○○用報紙包裹好
    ，拿給我時，我還特地摸了一下，裡面是扁扁的東西，我還有打開來看，確實不
    是壓縮機等語（見本院九十年六月二十八日審判筆錄），核與證人丁○○證述之
    情節相符證述之情節大致相符，其證稱：有一天我和甲○○去高雄，回來時看到
    乙○○在他家門前等，乙○○拿了一個黑色小皮包裝著東西交給甲○○，乙○○
    打開皮包再交給甲○○，我有看到是槍，後來甲○○就拿進去等語（見本院九十
    年十一月十七日審判筆錄），而證人鄧志敏於偵查中亦證稱：八十七年十、十一
    月間，我與甲○○及他一位朋友自高雄帶汽車零件回到甲○○住處，乙○○已在
    該處等甲○○了，我看到乙○○在拆一樣東西，因為天暗沒有路燈看不清楚，乙○○對甲○○說他太太有事要他出去一下，他將東西先寄放在甲○○這裡，等一
    下再回來拿等語（見偵查卷第三十頁反面），並扣有九０手槍、九二手槍一支（
    含紅外線瞄準器一組、彈匣二個），應堪信為真實。(二)本件經送內政部警政署刑
    事警察局以一、區域比對法，二、沉默回答法，三、模擬中性卡片數字刺激測驗
    實施測謊結果，乙○○稱為交付這批槍彈給甲○○，案發之前的下午，亦未開車
    拿槍給甲○○，以及戊○○稱未交付這批槍彈給甲○○，案發前晚上未騎機車找
    甲○○，均呈不實反應，而甲○○稱本案被查獲之槍彈是乙○○、戊○○交給我
    的，案發前晚上戊○○有交槍彈給我，並無不實反應，此有八十八年十二月一日
    刑鑑字第一二七七０一號鑑驗通知書在卷可參，此為鑑定機關本於專業知識、經
    驗及以精密儀器測試後所得之結論，自可憑信，益證被告乙○○、戊○○確有交
    付前開手槍予被告甲○○之事實。(三)被告乙○○於警訊及偵查中先辯稱：八十七
    年十月初某日晚上我前往甲○○住處找他聊天，甲○○拿了一枝貝瑞塔手槍和十
    顆子彈要寄放我住宅，可是隔天早上被我父親發現，我被責罵，於是叫甲○○取
    回，於八十七年十一月九日晚上我打電話給甲○○要借槍彈，以便給我朋友仇恨
    糾紛使用，但後來找不到甲○○於是未借，警方所查獲之槍彈是甲○○所有的，
    我確實沒有交東西給甲○○等語（見警卷第四頁反面、偵查卷第十一頁、第四十
    一頁反面），惟其於審理時又改稱：我交一包用報紙包著壓縮機給戊○○，叫他
    交給甲○○修理，我之前也曾交汽車電機類的零件給甲○○修理過等語（見本院
    八十九年五月十七日審判筆錄、九十年二月二十一日訊問筆錄、九十年六月二十
    八日審判筆錄），惟被告乙○○、戊○○於八十七年十一月九日中午前往同案被
    告甲○○住處寄藏改造手槍之事實，已據同案被告甲○○陳稱明確，且經證人丁○○、鄧志敏證述無訛，已如前述，被告戊○○於審理時亦供稱：當天下午我有
    與乙○○到甲○○家，我未下車，是乙○○下車去找甲○○等語（見本院八十九
    年五月十七日審判筆錄），而被告乙○○於測謊鑑定前，均未提及有交付一包壓
    縮機給被告甲○○等情，惟於測謊鑑定後，始改稱係託被告戊○○將壓縮機交予
    被告甲○○，是被告乙○○前後供詞非但不一，且互相矛盾，況其指示被告戊○○將該包物品交予被告甲○○，若僅為單純之汽車冷氣壓縮機，何以被告乙○○
    不直接交予被告甲○○？卻如此大費周章地要被告戊○○於深夜騎機車至同案被
    告甲○○住處交付包裹？顯違常情，其所辯僅託戊○○交付一包壓縮機給甲○○
    云云，顯非實在。(四)被告戊○○於偵查中先否認有於八十七年十一月九日中午與
    被告乙○○一同開車前往同案被告甲○○住處及同日晚上騎機車至被告甲○○住
    處交付一包以報紙包裹之物品（見偵查卷第八十四頁反面），惟其經測謊鑑定後
    ，於本院審理時又改稱：一包東西放在我家客廳，我未打開，乙○○打電話叫我
    拿去給甲○○，我不知道是槍枝，我有問乙○○，他叫我不要問，我晚上十一、
    二點，騎摩托車去找甲○○，就拿給甲○○等語（見本院八十九年三月三日審判
    筆錄、八十九年五月十七日審判筆錄、八十九年十一月十七日審判筆錄、九十年
    二月二十一日訊問筆錄），且其於內政部警政署刑事警察局對其作測謊鑑定時，
    復自承有交付「東西」給甲○○無訛，此有槍械案自白書一紙附卷可稽，是被告
    戊○○確曾受被告乙○○指示將該包裹交付同案被告甲○○，為何於偵查中卻故
    意隱瞞該事實？其動機已非無疑，再者，其若不知該包裹內係何物，何急於將該
    包裹交予被告甲○○，亦與常理有違，被告戊○○所辯依不知是槍枝云云，顯非
    實在。(五)本件查獲之本件扣案之九０手槍、九二手槍各一支，係以仿貝瑞塔廠半
    自動手槍製造之玩具手槍，槍身握把，加裝金屬車造之滑套及槍管組合而成之改
    造手槍，其擊發機械均正常，具發射子彈功能，均認具殺傷力；空彈殼五顆，均
    係已擊發之口徑９ｍｍ制式彈殼；紅外線瞄準器一組，認係瞄準器，可供上述槍
    枝使用，此有該局八十七年十一月二十七日刑鑑字第八八九二七號鑑驗通知書乙
    紙附卷可稽。此外，復有九０手槍、九二手槍各一支、紅外線瞄準器一組、彈匣
    二個扣案可資佐證，被告乙○○、戊○○二人所辯，顯係圖卸之詞，不足採信，
    本件事證明確，被告乙○○、戊○○犯行堪以認定。
三、核被告乙○○、戊○○二人所為，係犯槍砲彈藥刀械管制條例第十一條第四項之
    未經許可持有可發射子彈具有殺傷力之槍砲罪。被告乙○○與戊○○間，有犯意
    聯絡及行為分擔，為共同正犯。被告乙○○、戊○○二人同時持有改造手槍二枝
    ，仍屬侵害一法益，為單純之一罪，公訴人認應成立想像競合犯，顯有未洽。又
    被告戊○○曾因違反麻醉藥品管理條例案件，經法院判處有期徒刑五年，甫於八
    十四年一月四日易科罰金執行完畢，有臺灣屏東地方法院檢察署刑案資料查註紀
    錄表及臺灣高等法院被告全國前案紀錄表各乙份在卷可按，其於五年之內再犯本
    件有期徒刑以上刑之本罪，為累犯，應依法加重其刑。又被告乙○○、戊○○二
    人在刑事訴訟程序進行中，本享有緘默權，因此其等雖拒絕供出槍枝來源，仍不
    應依槍砲彈藥刀械管制條例第十八條第四項後段之規定，加重刑責，併此指明。
    爰審酌被告二人之素行、品行、犯罪動機、目的、手段，擁槍自重，危害社會治
    安，及犯罪後態度等一切情狀，量處如主文所示之刑，並就罰金部分諭知易服勞
    役之折算標準。至槍砲彈藥刀械管制條例第十九條第一項規定，業經大法官會議
    於八十七年十二月十八日著成釋字第四七一號解釋，明示不問對行為人有無預防
    矯治其社會之危險性之必要，一律付強制工作三年，致限制其中不具社會危險之
    受處分人之身體、自由部分，其所採取措施與所欲達成預防矯治之目的及所需程
    度，不合憲法第二十三條所定之比例原則，宣告自解釋例公布之日起不予適用。
    本件被告乙○○未經許可持有二枝改造手槍，且該槍枝尚附有紅外線瞄準器危險
    性極大，對社會治安危害甚鉅，有預防矯治其社會危險性之必要，應依槍砲彈藥
    刀械管制條例第十九條第一項之規定，諭知應於刑之執行完畢或赦免後令入勞動
    埸所強制工作參年之處分。而被告戊○○於行為時並未有暴力前科，且其僅一時
    單純持有該槍枝，且受被告乙○○所託將該槍枝交予同案被告甲○○，除此之外
    未持有子彈，亦未持該槍射擊，其危險性較小，科以刑責即為已足，若令入強制
    工作，顯與比例原則不符，本院審酌其犯罪情節，認無預防矯治其社會之危險性
    之必要，自無令入勞動場所強制工作之必要。扣案之改造手槍二枝（含彈匣二個
    、紅外線瞄準器一組）係違禁物，應依刑法第三十八條第一項第一款之規定，宣
    告沒收。又警方在被告甲○○住處所查扣之彈殼五顆，並非違禁物，亦與本案無
    涉，故均不另為沒收之諭知，併此敘明。
貳、無罪部分：
一、公訴意旨略以：被告甲○○與被告己○○為夫妻，分別於民國八十七年十一月九
    日中午及同日晚上十一時許，在屏東縣潮州鎮○○里○○街二三九號住處，受被
    告乙○○所託，代為保管具有殺傷力之改造九０手槍（含紅外線瞄準器）及九二
    手槍各一枝，先後由被告乙○○本人及被告戊○○交付上開槍枝，而未經許可藏
    置於前開住處。嗣八十七年十一月十日上午十時三十分許，警方前往上開甲○○
    住處搜索時，己○○乃將上揭槍枝持往處檳榔園隱匿時，為警當場查獲，因認被
    告涉有槍砲彈藥刀械管制條例第十一條第四項之未經許可寄藏可發射子彈具有殺
    傷力之槍砲罪嫌。
二、按犯罪事實應依證據認定之，無證據不得推定其犯罪事實；又不能證明被告犯罪
    者，應諭知無罪之判決，刑事訴訟法第一百五十四條、第三百零一條第一項分別
    定有明文；另事實之認定，應憑證據，如未能發現相當證據，或證據不足以證明
    ，自不得以推測或擬制之方法，以為裁判基礎（最高法院四十年台上字第八六號
    判例參照）。
三、本件公訴人認被告涉有前揭犯嫌，無非以被告甲○○坦承於上開時地受同案被告
    乙○○所託，代為保管前開槍枝，並將之寄藏於其住處及證人庚○○之證詞，並
    有內政部警政署刑事警察局八十八年十二月一日刑鑑字第一二七七０一號鑑驗通
    知書一紙在卷可稽，復有九０手槍、九二手槍各一支、紅外線瞄準器一組、彈匣
    二個、彈殼五顆扣案可資佐證為其依據。然訊之被告甲○○固坦承其於上開時、
    地收受扣案槍枝等情，惟堅詞否認有何違反槍砲彈藥刀械管制條例之犯行，辯稱
    ：伊是為了配合警方查緝案件，所以在警察的授意下才收槍的等語。被告己○○
    雖坦承於上開時地持扣案槍枝至檳榔園隱匿之事實，惟亦堅詞否認有違反槍砲彈
    藥刀械管制條例之犯行，其辯稱：是警察來搜索時我才知道袋子裡裝的是槍枝等
    語。
四、經查：(一)被告甲○○協助高雄縣警察局鳳山分局追查槍枝集團之事實，業據證人
    即高雄縣警察局鳳山分局刑事小隊長辛○○、偵查員曾幸福於本院審理時證述明
    確，據證人曾幸福證稱：甲○○是線民，常提供我們線索，案發前他跟我說乙○○那邊有槍枝，他跟我表示這條線索可以往上追查賣槍集團，所以我們聲請監聽
    乙○○動向，也有監聽甲○○通訊，他為取得乙○○的信任才放槍枝在家裡，案
    發前甲○○跟我說乙○○有槍枝放在他那邊，我們的目標是要追查上源，不會去
    甲○○住處搜索等語（見本院八十九年三月二十二日訊問筆錄），而證人辛○○
    則證稱：甲○○是我們線民，和乙○○是小時同學，他提供我們線索，案發時我
    們有前往派出所瞭解狀況等語（見本院八十九年三月二十二日訊問筆錄），而證
    人即查獲上開槍枝之前鎮分局警員庚○○於本院審理時證稱：鳳山分局有二位警
    員到場等語（見本院八十九年四月二十八日訊問筆錄），並有高雄縣鳳山分局八
    十九年七月二十四日鳳警刑字第零六一五五號函一份、臺灣高雄地方法院檢察署
    通訊監察書影本一紙、電信使用者資料查詢單影本一紙在卷可稽，應屬無疑。(二)
    被告甲○○係為協助警方查緝賣槍集團而收受上開槍枝等情，已如前述，雖被告
    甲○○於客觀上有收受前開槍枝之行為，惟其已將受被告乙○○所託保管槍枝等
    情告知警方，故其主觀上欠缺對前開槍枝有實施支配的意思，再者，實際上前開
    槍枝已在警方之監控之下，而被告甲○○之通訊亦受警方之監聽，顯見被告甲○○欠缺寄藏槍枝之意思。(三)被告己○○與被告甲○○為夫妻，被告甲○○既係為
    協助警方查緝賣槍集團而收受上開槍枝，被告己○○自亦係承繼被告甲○○協助
    警方查緝槍枝之意思，且被告乙○○係委託被告甲○○為其保管槍枝，並無委託
    被告己○○保管槍枝之意思，又本件係高雄市警察局前鎮分局警員前往其住處搜
    索時所查獲，並非其夫即被告甲○○所協助之高雄縣警察局鳳山分局，此與原先
    之計畫不相同，其為免被前鎮分局警員查獲，而節外生枝，在被告甲○○之授意
    下，持上開槍枝至檳榔園藏置，亦符常情，自難遽此認定被告己○○有寄藏槍枝
    之意思。(四)綜上，本件尚乏具體證據足以證明被告有公訴人所指之上開犯行，其
    犯罪即屬不能證明，自應為其無罪之諭知。
五、又台灣屏東地方法院檢察署以八十九年十月六日丙○玲孝字第四五０六號函，檢
    送八十九年度偵字第三四七二號被告甲○○違反槍砲彈藥刀械管制條例案件卷證
    移請併辦一節。經查：公訴人起訴被告涉嫌未經許可寄藏可發射子彈具有殺傷力
    之槍砲部分，因不能證明其犯罪，應為無罪之諭知，已如前述，是其自與移送併
    辦部分無連續犯之裁判上一罪關係，故移送併辦部分非本院所得審究，應退回檢
    察官處理，亦附此敘明。
據上論斷，應依刑事訴訟法第二百九十九條第一項前段、第三百零一條第一項，槍砲
彈藥刀械管制條例第十一條第四項、第十九條第一項，刑法第十一條前段、第二十八
條、第四十七條、第四十二條第二項、第三十八條第一項第一款，罰金罰鍰提高標準
條例第二條，判決如主文。
本案經檢察官潘國威到庭執行職務。
中      華      民      國      九十      年      七      月    十二    日
                                      臺灣屏東地方法院刑事第三庭
                                          審判長法  官  黃國永
                                                法  官  陳姵君
    法  官  余德正
右正本證明與原本無異。
對於本判決如有不服應於收受送達後十日內向本院提出上訴書狀上訴於台灣高等法院
高雄分院並按他造當事人之人數附具繕本。
                                                書記官  曾文玲
中      華      民      國      九十      年      七      月    十二    日
附錄法條：
槍砲彈藥刀械管制條例第十一條第四項
未經許可，持有、寄藏或意圖販賣而陳列第一項所列槍砲者，處一年以上七年以下有
期徒刑，併科新臺幣七百萬元以下罰金。


司法院資訊處製作；財團法人民間司法改革基金會備份。
